台灣高等法院台中分院刑事判決　　　　　　　　九十年度重上更(五)字第二○九號
　　上　訴　人
　　即　自訴人　甲○○
　　輔　佐　人　丙○○
　　自訴代理人　乙○○
　　自訴代理人　丁○○
　　上　訴　人
　　即　被　告　戊○○
　　選任辯護人　陳明發
右列上訴人因被告重傷害案件，不服台灣台中地方法院中華民國八十三年一月十三日
第一審判決（民國八十二年度自字第一○五七號），提起上訴，經判決後由最高法院
第五次發回更審，本院判決如左：
      主  文
原判決撤銷。
戊○○使人受重傷，處有期徒刑陸年。
      事  實
一、戊○○與甲○○係毗鄰而居，二人平時感情不睦，於民國（以下同）八十二年九
    月廿九日下午五時三十分左右，在台中縣東勢鎮○○街一六○號附近，戊○○遇
    見甲○○，即假借其小貨車前擋風玻璃為甲○○破壞為由，竟基於重傷害眼睛之
    故意，手持其所有之尖形硬物一塊（未扣案）往甲○○之左眼睛插入，致甲○○
    之左眼眼球受傷無法治療而遭摘除。
二、案經自訴人甲○○向原審法院提起自訴。
      理  由
一、訊據上訴人即被告戊○○矢口否認前開犯行，辯稱：案發當天伊白天在台中縣后
    里鄉○○路之和泰汽車修配廠上班，至下午五時多伊即由工廠直接到台中縣東勢
    高工上課，時間上根本不可能在前揭時地碰到自訴人，亦未傷害自訴人云云。
二、本院查：
  (一)前揭事實，業據自訴人甲○○於警訊、偵查、原審及本院前審、本院審理中迭次
    指訴綦詳，就其過程及細節，自訴人於八十二年十二月十九日警訊時指稱：「我
    因於民國八十二年九月廿九日下午十七時卅分左右被戊○○毆打故至貴所偵訊筆
    錄」「我於民國八十二年九月廿九日下午十七時卅分我騎自行車（俗稱腳踏車）
    自外欲返回我家裡而戊○○正好騎機車要至省立東勢高工補上課時見我獨自一人
    即返回（折返）稱道其自小客車（大發汽車、車號記不清）之擋風玻璃遭人破壞
    並要我賠償該車之維修費用。我因為沒有損壞其自小客車故稱道我並沒有破壞你
    （戊○○）車子，況且我身上也沒有錢後即遭戊○○拳打腳踢，並趁我不留意取
    出鐵片刺我左眼後逃離，我即以單眼騎腳踏車至劉膺奎先生家，再至貴所報案。
    貴所因見我流血即先送我至東勢協和醫院急救，並說止血完後拿取甲種診斷書至
    貴所偵訊筆錄」等語（中檢八三偵七三七卷第四頁）。再於本院民事庭受命法官
    於八十四年七月廿一日勘驗現場時，甲○○陳述案發之過程：「我從東關街走上
    產業道路（東關街一六○號前）要回家，我在交岔口（即本院民事庭勘驗筆錄所
    繪現場圖(二)、號產業道路交岔處）遇到被告戊○○在通往他家（被告戊○○
    住東關街一五八號）。那條產業道路上走出來，離我三十公尺遠處。我走上回我
    家（甲○○住東關街一六○號）之產業道路（即現場圖(二)號），被告戊○○機
    車原本放在下面，他騎機車上來放在產業道路（即現場圖二號）坡道上，被告
    戊○○跑過來在產業道路（即現場圖二號）上抓我肩膀問我有無（以石頭）丟
    他車子（玻璃），我說沒有，他便用腳踢我三下，第一次踢我右邊肋骨，第二次
    踢我左邊肋骨，第三次踢我的下體，我彎腰下去，他用左手抓我頭髮，右手拿類
    似筆的東西刺我左眼，當時九月的視線，因我們是鄰居，被告的背影我都認得，
    不會認錯」等情，有勘驗筆錄及所繪現圖可憑（本院八十四年度訴字第三二號民
    事卷第六十三頁至第六十四頁、第六十七頁，上開勘驗筆錄及現場圖影本附於本
    院更一審卷第一七六至一七八頁），其陳述案發之地點、過程甚為明確（甲○○
    於現場仍甚為激動，幾度作勢欲衝向被告戊○○）。自訴人甲○○左眼睛受傷後
    先送協和醫院再送余眼科及台中榮民總醫院治療，因該左眼已喪失視覺機能而遭
    摘除，目前視力左眼已無光感等情，亦有余眼科之病歷表、台中榮民總醫院自訴
    人甲○○之病歷資料一份及該醫院之診斷證明書一份附卷可稽（上訴卷第五○頁
    至第六二頁、第一二○頁至第一二二頁），並經證人即協和醫院醫師謝仁慈及台
    中榮民總醫院醫師吳澄舜結證屬實（上訴卷第八九─九○頁、第一○八─一○九
    頁）。
  (二)證人即受理自訴人報案之東勢分局茅埔派出所警員李偉強於八十三年一月六日原
    審審判時證稱：「（問：八十二年九月廿九日下午五時大約近六時，自訴人有否
    至茅埔派出所報案？）自訴人眼睛在流血，騎著一部腳踏車來，我就載他去醫院
    急救，當時他說是隔壁姓藍的人打他的」「（問：為何不做筆錄？）我有記明要
    自訴人拿診斷書後來制作筆錄，一直到後來才制作筆錄，且已事隔三個月（筆錄
    呈庭）」等語（原審卷第廿六頁）。再於八十三年四月十八日本院上訴審訊問時
    證稱：「八十二年九月間中秋節前一天十八時左右，甲○○騎腳踏車到派出所來
    ，他眼角有血，他以手摀著眼睛，他向我說他眼睛被打，我即以我的轎車送他到
    協和醫院就醫，我有叫他開立診斷書後再到派出所來，我即先回派出所，到派出
    所約十九時左右，我有打電話到他家但沒人接，協和醫院到派出所有七公里左右
    ，我送他去醫院以後即回派出所」「我記得的時間是八十二年年底甲○○他有到
    派出所說他有到地檢署按鈴申告，地檢署稱要甲種診斷書，但榮總不願開立，甲○○稱要派出所作筆錄，我即傳戊○○作筆錄，作完筆錄我再往上送」「（問：
    據甲○○稱他受傷後有向派出所報案，有在人民陳述資料上填報？）他有報案，
    但我以為他受的是輕傷，所以沒登記，先送他就醫，因甲○○的口音很重，我聽
    不大懂」「（問：自訴人有指何人打他？）他用寫的，有寫戊○○打他，但當天
    晚上十一點左右他哥哥有來牽腳踏車，我有告訴他要拿甲種診斷書，他哥哥好像
    對情形不大清楚」「經過半月左右我在巡邏時有碰到甲○○，但他一看到我就跑
    掉了，事後他家人也沒來告，他自己也沒來指控，我以為是輕傷即沒再追查」等
    語（本院上訴卷第七三～七五頁）。證人劉膺奎於九十年四月十九日本院更四審
    訊問時證稱：「劉江霖是我隔壁鄰居，他是早上出殯，我和甲○○都有去幫忙，
    當天下午還幫喪家處理出殯後之後續事情，如將東西歸還人家等等，忙完之後，
    甲○○有去喪家吃飯，但幾點我不記得了，只記得比平常吃晚餐的時間早一點，
    他幾點回家我也不知道，不過後來他有到我家在門口嚷嚷，講的內容我聽不懂，
    他有沒有要我送他去醫院我聽不懂，但是我沒有載他去醫院。當時我人在屋內，
    有無出來和他面對面講話太久了我不記得，外面沒有燈光我沒注意他眼睛是否受
    傷，他停留一下子就走了，他來和走的時間他是否騎用交通工具我都想不起來。
    他受傷之事是他姐姐打電話來我才知道，他姐姐在晚上十一、二點才打電話來，
    是哪一天我不記得，我在睡覺時被電話吵醒。他說甲○○受傷的事情我應該知道
    ，我說我怎麼會知道」「（問：以前為何不出庭？）我認為這件事情我不清楚，
    所以不想來，但最近左鄰右舍都說還是到法院一趟把話說清楚，所以我才來」「
    （問：甲○○找你時有無告訴你被戊○○打傷眼睛？）他是啞巴，我根本不知道
    他在說什麼」等語（更四卷第六二頁）。上開證人一為依法執行公務之警員、一
    為與兩造均有鄉誼之鄰居且證人劉膺奎於案發後，經法院多次傳喚均未到庭，顯
    見其不願得罪兩造之心態，彼等與兩造均無特別利害關係，依事理而論，應無飾
    詞之理，參酌彼等證述內容與自訴人之指訴，可知：I自訴人所指，其於上揭時
    、地遭人以尖銳物品刺傷眼睛，立刻向鄰居及警方求援，應與事實相符。II自訴
    人在被傷害後第一時間內，已清楚向警方表明係被告所為。III以自訴人受傷部分
    為人體重要器官之眼睛，其結果且造成眼球遭挖除之重傷害，本院無法想像自訴
    人以自傷方式攀誣被告之可能，亦認在事理上，自訴人有寧捨棄追訴「真正行為
    人」而誣攀被告之理。
  (三)被告所辯，依其下班及上課時刻觀之，不可能於上揭時、地傷害被告一節尚難採
    信。
  (1)關於自訴人受傷時間部分：
    關於自訴人受傷之時間，自訴人於自訴狀中供明：其於八十二年九月二十九日下
    午五時三十分在其住家附近為被告打傷等語（見原審卷第一頁反面），於上開警
    訊中亦為相同供述，另稱：其遭被告刺傷左眼後，即至放置踏車之土地公廟，
    騎自行車至劉膺奎先生家，再至派出所報案等語（見偵查卷第四頁）；參以證人
    即醫師吳澄舜於本院前審證稱：自訴人於八十二年九月廿九日晚上九時三十九分
    到院急診，他家屬告知係由豐原余眼科轉來，受傷時間距到院就醫相隔約為四小
    時等語（見本院上訴字卷第一○八頁）。而依本院前審勘驗現場，經以快步步行
    ，由自訴人自稱其見到被告之地點（即現場圖所示）至土地公廟需時一分五十
    秒，由現場圖之地點至肇事地點，依被告提出之資料顯示，兩地點相距為三十
    三點五公尺（見本院更(二)卷第六十九頁、八十五頁），準此，則自訴人由受傷後
    ，如未稍事耽擱，至放置踏車之地點至少需時二分鐘；自訴人代理人乙○○於
    本院前審提出之呈文謂：其於八十六年三月二十六日其利用返鄉掃墓之機會，以
    小貨車載腳踏車下去，由自訴人單手騎乘，從兇案現場至派出所，距離三點一公
    里，耗時十一分鐘等語（見本院更(二)卷第一二七頁），但證人吳澄舜於本院前審
    證稱：一眼失明，靠單眼視力尚可行動，開車或騎車會受影響，他一時無法判斷
    距離之遠近等語（見本院更(二)卷第一○八頁反面），而自訴人於八十六年三月二
    十六日測試時，離受傷時間已逾三年半之時間，單眼適應力較之受傷時必有相當
    之改善，則受傷時一手摀住傷創處，單手騎自行車，其所費時間必然增加。再參
    以證人即警員李偉強證稱：自訴人於當天晚上六時許到達派出所報案，自訴人因
    口音很重，其聽不懂自訴人所談之內容，自訴人即用筆寫下戊○○打他之文字，
    其以為自訴人只受輕傷，故先行以轎車送醫，再命補具診斷書，由派出所至協和
    眼科約為七公里之遠等語（見本院上訴字卷第七十三頁）；另證人即協和醫院之
    負責人謝仁慈於本院前審結證：自訴人約於八十二年九月二十九日十八時三十分
    前來就醫等語（同上卷第八十九頁），顯見自訴人自派出所報案起迄送醫之時間
    ，在警員介入處理之情形，不免有所耽擱，則案發後，經歷打鬥受傷之時間、受
    傷後之徬徨、再步行騎自行車到劉膺奎住處對話，轉而至派出所報案之多番週折
    ，尤不免有所耽擱，則由自訴人報案時間回溯推算，略與自訴人所陳約在當天五
    時三十分受傷之時間相符。
  (2)被告之下班時間部分：
  I被告於八十二年十二月廿二日警訊時供稱：「我於八十二年九月廿九日下午十七
    時卅分我並沒有毆打甲○○，那時我正由后里往東勢方向」「因為我每天均到后
    里鄉○○路一一三之十五號和泰汽車修配廠當學徒。每天由上午八點上班至下午
    十七時卅分下班。然後即騎乘重機000－0000由后里後東勢至東勢高工補
    校上課」等語（中檢八三偵七三七卷第六頁）。再於八十二年十二月廿二日原審
    訊問時供稱：「我是直接由工廠至學校上課，由后里鄉○○路之公司和泰汽車修
    配廠，上班是八時至五時（由筆錄前後文觀之應係五時三十分之誤），若我上課
    時，則是五點十分下班，由工廠至我學校東勢高工約四十分鐘，由后里往豐原、
    豐原往東勢」「由工廠至學校較近，六時廿分即上課，九月廿九日星期三我有去
    工廠上班及學校上課」等語（原審卷第十七頁）。另於八十三年一月十八日檢察
    官訊問時供稱：「我不曉得（甲○○為何受傷），當天晚上我還去學校上課。當
    時天下午五時卅分從后里工廠下班，就趕到東勢高工上課，本件法院也開過庭」
    等語（中檢八三偵七三七卷第十五頁）。被告上開供述內容，均未提及案發當日
    因準備翌日中秋節加班，因而稍晚下班之事實，與下述證人證詞並不相符。
  II證人即被告之僱用人廖大森於八十三年一月六日原審審判時證稱：「（問：八十
    二年九月廿九日下午當天戊○○有去上班？）「有，因隔天中秋節，被告要來加
    班，所以晚了一點走，大約在五點卅分左右才離開公司」等語。再於八十三年七
    月廿五日本院上訴審訊問時證稱：「．．他先來時當學徒沒上高工，後來他進東
    勢高工夜間部上學，上班平常是早上八點至下午五點半，中午休息一小時」「（
    問：他上夜間部會影響工作？）一點點，他通常在下午五點廿分左右下班，因他
    要上夜校」「（問：八十二年九月廿九日下午被告何時下班？）我記得，因隔天
    是中秋節，工廠要放三天假，大家都在趕工，當天被告在五點四十分才下班上學
    ，他的第一節課是六點廿分」等語（本院上訴卷第一三九～一四二頁）。
  III證人即被告上開汽車修配廠之同事柯金利於八十九年四月十七日本院更三審訊問
    時證稱：「（問：八十二年中秋節前後是否在台中縣后里三豐路和泰汽車修配廠
    工作？）是，戊○○亦在該處工作。他在夜晚去補校上課、下午五點、五點半他
    會去補校上課，我們五點半下班，他提前十五分於五點十五分先離開去上課。八
    十二年九月廿九日下午五點半我還看他在工廠，因中秋節三天連假，中秋節前一
    天他還在工廠．．」等語（更三卷第五九頁）。
  Ⅳ綜合上開證據，被告就其一般上課時，其下班時間為下午五時十分，與證人柯金
    利所證大致相符。而證人廖大森就被告案發當日之下班時間前後不盡相符，且就
    被告於案發當日是否因準備中秋節加班至五時四十分始離開一節，被告與證人之
    供述亦不相符，是上開證人有關被告加班至五時四十分始離開一節尚難採信。
  (3)被告於上開自訴人受傷時刻，是否有足夠時間由服務地點至兇案現場行兇部分：
  I由被告服務之和泰汽車修配廠經豐原市○○○○路、東勢中正路到東勢高工之距
    離為二一‧五公里，東勢高工至東關街（函文誤為東蘭街）一六○號自訴人住處
    為十二公里，以四十公里至六十公里速度，二者之行車時間依序為三十五分及二
    十分鐘，有台中縣警察局八十四年二月二十八日中縣警交字第三一○一號函足憑
    （見本院上訴字卷第二七七頁）。
  II依本院民事庭審理八十四年度訴字第三十二號事件勘測結果：「一測試自和泰汽
    車修配廠至案發地點即台中縣東勢鎮○○街一六Ｏ號前騎機車需花費多少時間？
    命被告戊○○騎機車在前面引導．．．開車路線：自和泰汽車修配廠出發經
    豐原市○○○路再經豐勢路至東關街一六Ｏ號地點。出發時間是下午二時三十
    分。抵達時間是下午三時十八分，費時四十八分鐘。被告騎機車之速度在三、
    四十公里間，平均約四十公里，最快達四十七公里．．．三測試自肇事地點至東
    勢高工騎機車需花費多少時間？命被告戊○○同前騎機車在前引導。出發時
    間下午三時五十三分，費時十七分鐘。被告另稱伊都將機車停放在學校校門口
    ，再走路到教室，要花五分鐘的時間。被告此次騎機車之速度亦同前。」（本
    院更(一)卷第一七六頁至第一七八頁所附本院上開民事卷勘驗筆錄），亦即由和泰
    汽車修配廠出發，經同一路線至案發地點，出發時間為下午二時三十分，抵達時
    間為三時十八分，勘測時由被告騎機車在前，行進速度為四十公里。
  III本院前審法官勘測結果，以被告機車馬錶為準，由和泰汽車修配廠出發之里程數
    為五九四三二‧六公里，出發時間為上午九時四十五分，到東勢高工為十時二十
    七分，馬錶里程為五九四五四公里，由東勢高工至東勢第一橫街為五九四五五‧
    三公里，第一橫街至被告住家為五九四六六‧二公里，載明於勘驗筆錄（見本院
    更(一)卷第六十六至六十八頁），可知由工廠至學校為二十一點四公里，費時四十
    二分鐘，學校至被告家為十二‧二公里，以上各段距離扣除第一橫街與學校往返
    距離各一‧三公里，為三十一公里。
  Ⅳ本院依自訴代理人所提出被告可能行駛捷徑之簡圖，函請台中縣警察局派員以汽
    機車自台中縣后里鄉○○路和泰汽車修護廠出發，沿簡圖所示，三豐路─三豐路
    八八四巷─朴子街─豐勢路─中正路─東關路至東關路一五八號前所示現場位置
    ，馬錶所示路程里程若干，經該局以卷附九十一年三月十九日中縣警交字第九一
    ○三○三七六○○號函覆稱：「汽車馬錶里程二十五．五公里，機車馬錶為二十
    七．一公里；回程汽車馬錶里程為二十三．一公里，機車馬錶里程為二十四．七
    公里，平均汽車馬錶里程為二十四．三公里，機車馬錶里程為二十五．九公里」
    等情。
  (4)至被告當日到學校上課時間，依東勢高工之該日點名簿影本，被告當日並無遲到
    或曠課之記錄，有東勢高工於八十三年九月十四日東工補字第二三六六號函檢送
    之點名簿影本表附卷可憑（見本院上訴字卷第一七五－一七六頁），證人即東勢
    高工教師連宗勇於本院前審亦到庭證稱：「（提示本院卷第一七三、一七四頁東
    勢高工函送之資料予證人，並問是否這份點名簿？）是。第一節上課是六點二十
    分打鐘，補校不可能打鐘便點名，我會在打鐘後五到十分後一定點名，這份應該
    也是這樣作。依據點名簿所載，戊○○應該有到，如果未到，我便打Ｘ。遲到會
    記，第一節戊○○應該沒有遲到或曠課。」等語（見本院更（三）卷第三十四頁
    ），依上開證詞，連宗勇通常係在六時三十分前點名應可認定。
  (5)按行車時間每因隨個人所用交通工具、時段、起訖點、車流量、行駛路線、路況
    等各項變動因素參雜在內，故事後測試僅可供參考，不宜拘泥分秒之計算。復次
    ，常人對時間之記憶，除非有意識且為書面之紀錄，依常理而論，亦難求其精確
    ，參酌證人即協和醫院負責人謝仁慈於八十三年四月廿五日本院上訴審訊問時，
    本院欲進一步就自訴人確定就診時間時，證稱：「我沒注意他幾點來，也沒注意
    何人與他一起來，如何離去我也沒注意，因他是眼睛受傷，我即囑他趕緊到眼科
    就醫」等語（上訴一○○九卷第八九～九一頁）亦足為佐，是就自訴人之受傷時
    間、被告之下班時間及其上課時間亦應允為合理程度之記憶誤差，否則易為其所
    誤導而失真。本院綜合上開證據：I上述勘驗結果，因路線、時段、車流量、行
    車速度、路況未盡相同致產生不同結果，因本件案發時間為八十二年間，迄今近
    九年，時移勢異，昔日交通狀況及道路情形均非相同，上開勘驗結果僅能做為合
    理性、蓋然性之判斷。II被告於本院民事庭測試當日之行車速度，平均時速約僅
    四十公里，與時下年輕人動輒六十公里以上之速度相比，可謂極為緩慢，故被告
    當日之行車速度是否即為伊平日騎機車之速度，有無刻意以較慢之速度行駛以便
    製造伊於當日下班後如先到東關街一六○號附近，時間上不可能再於同日下午六
    時二十分趕到東勢高工上第一節課之印象，已有可疑，就行車時間之勘驗既受制
    於受測人主觀心態及路況時空改變，自應以客觀距離及一般行車速度推斷較符實
    情。III依前開台中縣警察局八十四年間測得之距離與本院前審勘驗被告工作地點
    與案發地點相距約三十一公里（前項I、III部分）大致相當（警局部分未扣除第
    一橫街與學校往返距離二．六公里）或捷徑勘驗較長之平均值二十五、九公里（
    前項Ⅳ部分），配以時速六十公里計算，來往時間分別為三十一分鐘及二十六分
    鐘許，參酌被告大致於五時十分下班，顯然被告並非不可能在上開時間傷害被告
    ，是尚難以前開勘驗結果，為被告有利之認定。
  (四)被告戊○○辯稱：該東關街一六○號前產業道路八十二年九月二十九日當時還在
    蓋廟，根本走不通，被告回家都不是走那條，自不可能在該處刺傷被害人甲○○
    云云，證人蔡德風亦證述：「東關街一五八號前之古元宮前產業道路是我出資建
    的，八十二年四月建的，到八十二年十一月才舖好，是填土，並且舖水泥，還未
    填土前，該處是一條幾丈深之水溝，無法通行，那條路我花了四、五十萬舖好」
    「八十二年九月廿九日時，該道路有填土，但深度比路面低一公尺以上，還不能
    通行，沒有人在行走，要由另一條路走」等語（本院八十四年度訴字第三二號民
    事卷、八十四年九月七日準備程序筆錄），但自訴人甲○○謂八十二年九月廿九
    日當時路雖未舖砂石，已可通行了，並提出伊於八十二年十月五日從榮總出院時
    乙○○拍攝之現場照片兩紙為證（本院八十四年度訴字第三二號民事卷、八十四
    年九月七日準備程序筆錄後附證物），依照片所示，八十二年十月五日時，該路
    已可通行，本院民事庭將該二紙照片提示證人蔡德風時，證人蔡德風始改稱：「
    我記得是十月中旬有作最後之整理，把土填平，將不平之砂石弄平」等語（見本
    院八十四年度訴字第三二號民事卷、八十四年九月七日準備程序筆錄）。足證證
    人蔡德風證述八十二年九月廿九日當時該產業道路完全不能通行乙節與事實不符
    ，難為被告有利之證據。
  (五)被告又辯稱：伊於八十二年九月廿九日係依學校規定著夏季淺藍色短袖平口上衣
    ，藍長褲，被害人竟稱伊裏面是穿白襯衫，外面是類似學生西服的外套，顯與事
    實不符云云，並提出東勢高工補校八十四學年度新生報到須知及服儀規定為證（
    被告於八十四年八月十七日向本院民事庭所提答辯狀後附證物），其上記載：「
    (二)校服：(1)男生：夏季淺藍色短袖平口上衣、藍長褲」，惟查本件案發時間八十
    二年九月廿九日為中秋節前夕，被告又是騎機車上下班及於晚間上下學，其下課
    時間大約在晚上九時之後，騎駛機車於校服外套上一件長袖上衣以禦風寒，應屬
    事理之常，尤不違經驗法則。是以尚不能以上開東勢高工校服之規定來認定被害
    人有關被告當日所著服裝之指述，係屬虛偽。而證人黃世杰於本院所為配合被告
    之上述證言，亦不足資採為對於被告有利證據之認定。
  (六)被告另辯稱：被害人有一不知名親戚曾告以：伊於八十二年中秋節前見過被害人
    一隻眼睛用膠布包紮，似是受傷，顯見被害人八十二年九月廿九日之傷係舊傷云
    云，並聲請函勞保局查明被害人於八十一年十月一日至八十二年十月一日止曾否
    因眼傷申請醫療給付，經勞保局於八十四年十一月廿五日以八十四勞醫字第一○○九二二五號函復本院以該段時間並無自訴人甲○○申請住院給付等語（本院八
    十四年度訴字第三二號民事卷八十四年十一日一日言詞辯論筆錄後），亦足證被
    告所辯被害人之眼傷係舊傷引起，殊屬無據。
  (七)被告之兄藍正梁於本院前審時雖證稱：「家中之小貨車，現沒人使用，也沒遭人
    破壞，直至八十二年十月十七日參加朋友婚禮後，我停在路邊幾天玻璃即破了，
    有修理好了，現仍停在路邊」（本院上訴卷第一六六頁背面），上開證言並未陳
    述本案發生時，其家中小貨車已遭人破壞。惟按證人藍正梁上開供證係經被告聲
    請後所傳訊（本院上訴卷第一五七頁），其與被告間彼此有兄弟之誼，該證言亦
    難免有所偏頗；況自訴人甲○○於警訊係指稱：「我於民國八十二年九月廿九日
    下午十七時三十分，我騎自行車欲返回我家時，而戊○○正好騎機車要至省立東
    勢高工補校上課時，見我獨自一人，即返回（折返）稱道其自小客車（大發汽車
    ，車號記不清）之擋風玻璃遭人破壞，要我賠償該車之修理費用．．．，我稱我
    沒有破壞你車子．．．即遭戊○○拳打踢，並趁我不留意，取出鐵片刺我左眼
    ．．」等語（見八十二年十二月十九日警訊筆錄），益證被告係假借其小貨車前
    擋風玻璃為被害人甲○○破壞為由，而傷害被害人甲○○，此與自訴人之指訴被
    害經過，顯不相悖，且尤值可信其指訴之真實。至被告之自小貨車擋風玻璃究竟
    有無遭破壞之事實，依上所述，尚非本案之爭點所在。
  (八)被告於警訊時雖曾供稱：我與我二哥藍正旺之特徵頗為類似等語（見偵查卷八十
    二年十二月廿二日警訊筆錄），惟經本院更一審當庭命自訴人指認被告戊○○與
    藍正旺二人，究竟係何人所刺傷﹖自訴人當庭堅決指認確係被告戊○○所為，且
    陳稱：伊與被告家住隔壁，看他（指被告）二十年，不會錯等語（本院更一審卷
    第八四頁正面、第八五頁正面）。另本院更一審再命被告戊○○與藍正旺各提出
    最近拍攝之彩色照片一張（附於卷外證物袋），再命自訴人指認究竟係何人所刺
    傷﹖自訴人仍指認係被告戊○○之照片無訛（本院更一審卷第一一○頁背面），
    參酌證人藍正旺八十四年十二月五日本院更一審訊問時證稱：「（問：案發時你
    在那裏？）在潭子上班，日產汽車公司」「（問：何時下班？）六點」「（問：
    下班時間回家需多久時間？）四、五十分鐘」等語（更一審卷第十二頁）核與被
    告於八十二年十二月廿二日警訊時所供：「．．我二哥（藍正旺）現在潭子鄉」
    等語相符（中檢八三偵七三七卷第七頁），亦足證自訴人之指訴非虛，應可採信
    。
  (九)自訴人於歷次訊問時，就被告使用之工具，或稱「鐵片」（偵查卷第四頁反面）
    、或稱「以如附圖所繪之刀」（本院上訴卷第一五六頁）、或稱「好像鐵釘」（
    本院上訴卷第三○四頁證物袋內自訴人陳述案發經過報告表）、或稱「尖尖的東
    西，類似筆類之東西」（見本院更(一)卷第八十四頁反面）等語，雖前後不盡相同
    ，然該物尖形硬物則屬一致，就常理而言，自訴人突然遭受攻擊而失去一眼視力
    ，其驚慌失措可能想見，於慌亂之中無法看清行兇工具應可理解，尚難以此而認
    自訴人之指訴有何瑕疵而遽以否定其證據能力。
    綜上所述，足證自訴人之指訴，經查證結果核與事實相符，自足資採為對於被告
    論罪之依據。被告所辯各情，無非係卸責飾詞，自不足採。事證明確，其犯行堪
    以認定。
三、核上訴人即被告戊○○手持尖形硬物自被害人左眼插入，致被害人左眼球受傷無
    法治療而遭挖除，其有重傷害之故意至為明顯，其所為係犯刑法第二百七十八條
    第一項之重傷罪。原審予以論罪科刑固非無見，惟本件自訴人指述被告係犯刑法
    第二百七十八條第一項之重傷害罪嫌，乃最輕本刑為三年以上有期徒刑之罪，屬
    應強制辯護之案件，原審未依修正刑事訴訟法第三十一條第一項之規定，指定公
    設辯護人為被告辯護，尚有未洽。被告上訴意旨否認犯罪固不足取，惟原判決既
    有上開可議之處即屬無可維持，應予撤銷改判。爰審酌被告犯罪動機、手段，僅
    因細故即重傷他人，惡性非輕且犯罪後猶飾詞圖辯，毫無悔意等一切情狀，量處
    有期徒刑六年，且對於供被告犯罪所用之物品一塊，既未扣案，且不能證明尚屬
    存在，又屬得沒收之物，為免日後執行之困難，故未為沒收之諭知。
四、據上論結，應依刑事訴訟法第三百六十九條第一項前段、第三百六十四條、第二
    百九十九條第一項前段，刑法第二百七十八條第一項，判決如主文。
中      華      民      國    九十一     年      六       月     五     日
                                   臺灣高等法院臺中分院刑事第四庭
                                         審判長法  官  洪  耀  宗
               法  官  江  德  千
                                               法  官  劉  登  俊
右正本證明與原本無異。
如不服本判決應於收受送達後十日內向本院提出上訴書狀，其未敘述上訴之理由者並
得於提起上訴後十日內向本院補提理由書（均須按他造當事人之人數附繕本）。
                                               書記官  鄧  智  惠
中      華      民      國    九十一     年      六       月     六     日
                                                                        Ｆ
